【裁判字號】    92,上易,312
【裁判日期】    920331
【裁判案由】    詐欺
【裁判全文】
臺灣高等法院臺中分院刑事判決                民國九十二年度上易字第三一二號
    上  訴  人  臺灣臺中地方法院檢察署檢察官
    被      告  戊○○
右上訴人因被告詐欺案件，不服臺灣臺中地方法院中華民國九十一年十二月三十一日
第一審判決（民國九十一年度易字第一九四五號，起訴案號：臺灣臺中地方法院檢察
署民國九十一年度偵緝字第四三八號），提起上訴，本院判決如左：
    主      文
原判決撤銷。
戊○○共同幫助意圖為自己不法之所有，以詐術使人將本人之物交付，處有期徒刑
月，如易科罰金以佰元折算壹日。
    事      實
一、戊○○在報紙廣告上看見有人欲蒐購帳戶，其在可預見不詳姓名、年籍之人無故
    蒐集他人之帳戶使用，將可能用以遂行財產上犯罪目的之用，且其發生並不違背
    其本意，而基於幫助該不詳姓名、年籍成年男子之人犯財產犯罪之不確定故意，
    於民國九十年五月間，以每個帳戶新台幣（以下同）一千元之代價，要求亦有共
    同幫助他人犯罪不確定故意之犯意聯絡之甲○○（業經緩起訴處分）前往銀行申
    請帳戶供其出售予上開不詳姓名、年籍之人使用。甲○○因而於九十年八月一日
    前往位於台中市○○區○○路四段三三三號之富邦商業銀行，申請設立帳號00
    0000000000號帳戶，並將存摺及自動提款卡交付予戊○○。戊○○取
    得上開帳戶之存摺及自動提款卡後，隨即以不詳價格出售予上開不詳姓名、年籍
    之人。因乙○○在台北市西門町內接到內容為販賣行動電話之傳單，隨即以傳單
    上之電話與自稱「小李」之人聯絡，並約定以五千元之價格購買摩托羅拉廠牌、
    Ｖ八０八八型號之行動電話乙支。嗣乙○○於九十年八月二十三日，依自稱「小
    李」之人之指示，自其所申請設立之合作金庫銀行圓山分行，帳號為00000
    00000000號之帳戶內，以提款卡轉帳之方式，轉帳五千元至由彭志翔（
    另案偵辦）在新竹國際商業銀行台中分行，所申請開立之0000000000
    0號帳戶內。轉帳後，自稱「小李」之人以未收到帳款為由，要求乙○○再行操
    作轉帳手續，並要求在金額五千元之前加０二後，再轉至甲○○上開帳戶內。乙○○不疑有他，又依其上開指示操作轉帳手續。嗣自稱「小李」之人又以該支行
    動電話不在其身上，且價值不僅五千元為由，陸續要求乙○○再多匯一點保證金
    ，乙○○為此又陸續分別轉帳四萬元、六萬元、六萬元及一萬元至上開二個帳戶
    內。乙○○因轉帳上開金額後，仍無法取得行動電話，嗣又無法再與自稱「小李
    」之人聯絡，始知受騙因而報警處理。而乙○○轉至上開二個帳戶之款項，隨即
    於當日由不明人士由自動提款機提領一空。嗣戊○○於甲○○上開帳戶供不詳姓
    名、年籍之人利用供乙○○轉帳並將款項提領後，戊○○隨即通知甲○○前往富
    邦商業銀行辦理掛失手續。甲○○遂於九十年八月二十八日，要求丁○○（業為
    不起訴處分）載其前往富邦商業銀行辦理。丁○○在同日即依甲○○之要求，載
    其前往臺中市○○路富邦商業銀行辦理存摺掛失手續，嗣於同日十時三十分許，
    為警在該銀行當場查獲，而查知上情。
二、案經台中市警察局第三分局報請臺灣臺中地方法院檢察署檢察官偵查起訴。
    理      由
一、訊據被告戊○○否認有何不法犯行，辯稱：我沒有要求甲○○去銀行申請帳戶給
    我使用云云。惟查證人甲○○於警訊證稱：「我的帳戶當初是由丁○○介紹我認
    識戊○○，然後由我去辦理富邦銀行帳戶供戊○○朋友使用，他告訴我要賣人家
    的，他告訴我代價是一千元，但是他沒有給我錢」（偵一五三七五號卷九十年八
    月廿九日筆錄），又於偵查中證稱：「我申請出來後，有將郵局及銀行的本子及
    提款卡都交給他（指戊○○），他有拿一千元給我過，但當場又跟我拿回去，說
    我欠他錢」等語（偵緝四三八號卷二三頁），復於本院證稱：「我是和我朋友去
    開戶，開戶後隔了沒多久，戊○○向我借存摺及自動提款卡，戊○○說其要做生
    意，且說要給我一千元，但是沒有給我一千元，我就把存摺及提款卡交給他，我
    的戶頭是戊○○拿去賣掉的」等語（本院卷廿八、廿九頁）。另證人丁○○於警
    訊證稱：「我是九十年六月十五日認識戊○○的，甲○○與他也認識，是九十年
    七月十日在我家介紹他們認識的，戊○○說要帶甲○○去辦理銀行開戶，每本存
    摺新台幣一千元，戊○○說甲○○所開戶之銀行戶頭，是要做生意用的」（偵一
    五三七五號卷九十年八月廿九日筆錄），又於偵查中結證稱：「是戊○○跟我們
    說看報紙有人在買帳戶，要甲○○去開戶」等語（偵緝四三八號卷二五頁），依
    上證人等之供述，再參酌被告與甲○○、丁○○二人認識不久，彼此並無何嫌隙
    ，苟非被告有要求甲○○前去開戶及向其購買存摺、提款卡之事實，衡情其二人
    當無一再誣指被告之理。又被害人乙○○於警、偵訊時均指稱：我是向自稱「小
    李」之人買行動電話等語，而其匯款後，旋即有不明之第三人自桃園縣楊梅鎮瑞
    塘郵局之提款機提領匯款，有富邦商業銀行客戶存提紀錄單，該銀行九十年九月
    十日富銀北中字第○九三號函附客戶存提紀錄單各一紙附卷為證，並有該第三人
    提領匯款時之錄影帶畫面翻拍為照片數幀在卷可憑，益證甲○○之帳戶確實已被
    出售供第三人利用為提領匯款無誤，被告所辯顯不足採。按一般人至銀行開設帳
    戶，祇要符合資格，並無特別限制，除非有為不法目的，或為掩飾自己真實身分
    ，否則實無利用他人名義申請帳戶之必要，被告對於蒐集帳戶之不詳姓名之人，
    可能將所蒐集之帳戶作為詐欺等非法用途，應有所預見，且不違背其本意，竟仍
    提供甲○○之帳戶給予該不詳姓名成年男子之人使用，顯見被告有幫助該人以甲○○之帳戶供為詐取財物使用之不確定故意，是其有幫助詐欺之犯行，即堪予認
    定。
二、本件真實姓名、年籍不詳之人基於為自己不法所有之犯意，以「假買賣真詐財」
    之方式，使被害人陷於錯誤，而將本人之財物交付，該真實姓名、年籍不詳之人
    所為，係犯刑法第三百三十九條第一項之詐欺取財罪。本件被告將甲○○所有之
    富邦商業銀行帳戶以不詳價格，出售予該真實姓名、年籍不詳之人詐騙財物，顯
    係與甲○○共同基於幫助他人詐欺取財之犯意，是核其所為，係犯刑法第三十條
    第一項、第三百卅九條第一項之幫助詐欺取財罪，其與甲○○有犯意聯絡，行為
    分擔，為共同正犯，乃原審遽認其犯罪不能證明，而予無罪之諭知，尚有未洽，
    檢察官上訴意旨指摘原判決不當，為有理由，應由本院將原判決撤銷改判，爰審
    酌被告犯罪之動機、手段、所生危害及犯後態度等一切情狀，量處如主文第二項
    所示之刑，並諭知易科罰金之折算標準示懲。
三、據上論斷，應依刑事訴訟法第三百六十九條第一項前段、第三百六十四條、第二
    百九十九條第一項前段，刑法第三百卅九條第一項、第三十條第二項、第二十八
    條、第四十一條第一項前段、罰金罰鍰提高標準條例第一條前段、第二條，判決
    如主文。
本案經檢察官丙○○到庭執行職務。
中      華      民      國      九十二     年     三      月   三十一   日
                                臺灣高等法院臺中分院刑事第二庭
                                      審判長法  官  羅  禮  政
                                            法  官  蔡  聰  明
                                            法  官  陳  欣  安
右正本證明與原本無異。
不得上訴。
                                            書記官  紀  美  鈺
中      華      民      國      九十二     年     四      月     二     日
附錄：
刑法第三百三十九條第一項：
意圖為自己或第三人不法之所有，以詐術使人將本人或第三人之物交付者，處五年以
下有期徒刑、拘役或科或併科一千元以下罰金。
                                                                        Ａ


司法院資訊處製作；財團法人民間司法改革基金會備份。
